臺灣嘉義地方法院民事裁定
109年度消債更字第111號
聲  請  人  鍾學泰  

代  理  人  石秋玲律師（法律扶助律師）
債  權  人  花旗（台灣）商業銀行股份有限公司


法定代理人  莫兆鴻  


代  理  人  陳正欽  
債  權  人  玉山商業銀行股份有限公司


法定代理人  黃男州  
代  理  人  林毓璟  
            賴曉秋  
債  權  人  凱基商業銀行股份有限公司


法定代理人  魏寶生  


債  權  人  中國信託商業銀行股份有限公司


法定代理人  利明献  


債  權  人  良京實業股份有限公司

法定代理人  平川秀一郎



上列當事人因消費者債務清理事件聲請更生，本院裁定如下：
    主  文
更生之聲請駁回。
聲請費用由聲請人負擔。
    理  由
一、按債務人不能清償債務或有不能清償之虞者，得依本條例所
    定更生或清算程序，清理其債務，消費者債務清理條例（下
    稱消債條例）第3條定有明文。再按債務人對於金融機構負
    債務者，在聲請更生或清算前，應向最大債權金融機構請求
    協商債務清償方案，或向其住、居所地之法院或鄉、鎮、市
    、區調解委員會聲請債務清理之調解；債務人為前項請求或
    聲請，應以書面為之，並提出財產及收入狀況說明書、債權
    人及債務人清冊，及按債權人之人數提出繕本或影本；協商
    或調解成立者，債務人不得聲請更生或清算。但因不可歸責
    於己之事由，致履行有困難者，不在此限。同條例第151條
    第1項、第2項、第7項分別定有明文。準此，債務人不能清
    償債務或有不能清償之虞者，且依前揭規定請求協商而協商
    不能成立時，始得依更生或清算程序清理其債務。是則若債
    務人雖依前揭規定請求協商而協商不能成立，債務人雖非不
    得向本院聲請更生或清算，但債務人若無不能清償債務之情
    事或有不能清償債務之虞者，應認其聲請更生或清算不備其
    他要件，且其情形不能補正，法院以裁定駁回之。此觀諸同
    條例第8條規定甚明。
二、本件聲請人主張因當時任職之明樣國際有限公司於民國93年
    8月無法正常發放薪水，最後竟無預警倒閉，聲請人生活開
    銷則以信用卡為支付，之後聲請人任職之公司亦發薪不正常
    ，並不定時更換工作，致無力清償卡債。對於凱基商業銀行
    股份有限公司（下稱凱基銀行）等金融機構及非金融機構負
    有新臺幣（下同）1,983,033元之無擔保無優先債務，因有
    不能清償債務情事，前已提出債權人清冊，以書面向本院聲
    請債務清理調解，最大債權銀行凱基銀行提出以債權本金51
    8,738元，分180期、利率6％、每月還款金額為4,377元之還
    款方案，惟聲請人最多僅能清償2,000元至3,000元，且尚有
    1家資產管理公司之債務，故無法負擔上開方案，以致調解
    不成立。又聲請人復未經法院裁定開始清算程序或宣告破產
    ，爰請求裁定准予更生等語。
三、經查：
  ㈠本件聲請人主張依消債條例向本院聲請債務清理調解程序，
    最大債權銀行凱基銀行提出以債權本金518,738元，分180期
    、利率6％、每月還款金額為4,377元之還款方案，惟聲請人
    表示最多僅能清償2,000元至3,000元，且尚有1家資產管理
    公司之債務，因聲請人之還款能力與銀行之還款方案有差距
    ，以致調解不成立等情，業據聲請人提出調解不成立證明書
    在卷可稽（見本院卷第27頁），並經本院調閱109年度司消
    債調字第130號調解卷（下稱調解卷）核閱屬實，本件聲請
    人所提更生之聲請所應審究者為其現況是否有不能清償債務
    或有不能清償之虞之情事。
  ㈡聲請人主張其有不能清償債務之情事，並提出財產及收入狀
    況說明書、債權人清冊、債務人清冊、財團法人金融聯合徵
    信中心查詢當事人綜合信用報告－債務清理條例前置協商專
    用債權人清冊及回覆書、財政部南區國稅局嘉義市分局107
    、108年度綜合所得稅各類所得資料清單、全國財產稅總歸
    戶財產查詢清單、薪資明細表、收入切結書、勞工保險被保
    險人投保資料表、戶籍謄本、薪資袋、行車執照、存摺內頁
    、在職證明書為證（見調解卷第6至22頁、本院卷第19至25
    、87至91、105至109、153頁）。查聲請人主張自109年9月1
    5日起於旭鉦興業有限公司擔任司機，每月薪資25,000元，
    因109年9月份僅上班15天，故薪資袋上月薪僅13,500元，目
    前仍在試用期，聲請人之前雖從事網拍工作，但因受大環境
    影響，目前暫停營業中，除上開薪資收入外，無其他收入，
    並提出薪資袋、在職證明書為證，應予堪認。又聲請人主張
    其每月個人必要生活支出以衛生福利部公告109年度臺灣省
    最低生活費12,388元之1.2倍即14,866元為計算，依消債條
    例第64條之2第1項規定，應予准許。另聲請人主張與妹妹共
    同分擔母親扶養費，每月支出扶養費5,000元，母親每月領
    取國民年金4,596元、退役俸20,914元，因聲請人之母親現
    在身體不好，去年有動大手術，陸陸續續需看診，且有幫忙
    帶小朋友，其生活費幾乎花在小朋友身上，故仍需聲請人扶
    養，並提出戶籍謄本、聲請人母親嘉義市政府財政稅務局總
    局107、108年度綜合所得稅各類所得資料清單、全國財產稅
    總歸戶財產查詢清單、存摺內頁為證（本院卷第87頁、第95
    至103頁）。查聲請人母親為39年9月生，目前70歲，已逾法
    定退休年齡，惟名下有1筆土地、1棟房屋，每月領有國民年
    金4,596元、退役俸20,914元，難認有無法維持生活而需聲
    請人扶養之必要，本院審酌聲請人母親有維持生活之經濟能
    力，認聲請人提列之母親扶養費，不應准許。承上，本件聲
    請人每月薪資收入25,000元，扣除每月必要生活支出14,866
    元後，尚有餘額10,134元（計算式：25,000元－14,866元）
    ，足以支付最大債權銀行凱基銀行每月繳納4,377元之還款
    方案，及良京實業股份有限公司提出比照最大債權銀行方案
    ，即每月還款3,107元（計算式：527,606元÷180期×〈1＋6％〉
    ，元以下四捨五入）。況聲請人為65年8月生，目前44歲，
    距法定退休年齡尚遠，且有相當之工作能力，倘願意積極工
    作，甚可加速清償積欠之債務。是以，本件依聲請人之收支
    狀況，衡酌所積欠之無擔保或無優先權債務1,757,914元（
    依債權人陳報之債權總額），尚難認其有不能清償債務或有
    不能清償之虞之情事，聲請人自應於能力範圍內盡力清償債
    務，方符合消債條例兼顧保障債權人公平受償及重建復甦債
    務人經濟生活之立法目的。
四、綜上所述，依本件聲請人之每月收入不能認定不足以維持基
    本生活，且依其上開信用、財產、勞務能力所具之清償能力
    以觀，亦難遽認聲請人有不能清償債務或有不能清償之虞之
    情形，核與消債條例第3條所定要件不符，且此要件不符亦
    無從補正，揆諸前開說明，其聲請為無理由，自應予駁回。
五、據上論結，本件聲請為不合法，依消債條例第11條第1項、
    第8條前段，裁定如主文。
中　　華　　民　　國　 110　　年　　2 　　月　　1 　　日
                  民事第二庭法　官　陳威憲
以上正本係照原本作成。　　　　　　　
如不服本裁定，應於裁定送達後10日內，以書狀向本院提出抗告
，並繳納抗告費新臺幣1,000元。　　　　　　　
中　　華　　民　　國　 110　　年　　2 　　月　　1 　　日
                            書記官  陳雲平